臺灣高等法院刑事裁定　　　　　　　　　　　　　　九十一年度交抗字第二十五號
　　抗　告　人
　　即受處分人　甲○○
右抗告人因違反道路交通管理處罰條例案件，不服臺灣臺北地方法院中華民國九十年
十二月二十五日裁定（九十年度交聲字第八二六號），提起抗告，本院裁定如左：
    主  文
原裁定撤銷，發回臺灣臺北地方法院。
    理  由
一、原裁定以本件受處分人即異議人甲○○於民國九十年七月二十四日下午九時五分
    許，駕駛所有之ＤＧ－三八六○號自用小客車，沿國道三號高速公路南下行駛，
    途經南下八點八公里處，該處路段速限為九十公里，受處分人竟以一百十八公里
    之速度超速行駛，為內政部警政署國道公路警察局第六警察隊任務編組第九警察
    隊七堵小隊（以下稱國道六隊）員警孫榮良、張慶祥二人以裝置於警用巡邏車上
    之雷達測得超速，除將受處分人攔停外，並以受處分人有違反前揭道路交通管理
    處罰條例第三十三條第一項規定之行為掣單舉發，嗣受處分人於舉發通知單上所
    載之應到案日期前向原處分機關提出申訴，經原處分機關請舉發單位即國道六隊
    調查結果，仍認受處分人有前開違規行為，原處分機關乃依道路交通管理處罰條
    例第三十三條第一項、第六十三條第一項第一款規定，於九十年八月十六日從輕
    裁處異議人罰鍰新台幣（下同）三千元並予記違規點數一點。原法院訊據受處分
    人固不否認於前開時間駕駛汽車，在前述地點為警攔停之事，惟矢口否認有任何
    違反前開道路交通管理處罰條例規定之行為，辯稱：伊沒有超速，警察舉發也沒
    有證據云云。惟查，受處分人於前述時地駕駛汽車超速行駛之違規事實，業據證
    人即開單告發受處分人之員警孫榮良、張慶祥二人於原審調查時，以具結擔保其
    供述之真實性並在負擔偽證罪之心理處罰狀態下，供稱：「（本件是否你舉發？
    【提示舉發單】）是。」「（舉發情形？）我們是用車裝雷達舉發，所以沒有相
    片，違規人並拒簽紅單。」「（會不會舉發錯誤？）我們雷達是往後測，第一部
    已經出隧道經過我們巡邏車了，我們雷達感應沒有超速，第二部是受處分人的車
    ，他一彎過來，雷達就顯示他超速了。」等語。而受處分人雖辯以：「我是外線
    ，當時我前面中線有一部車子，他出隧道看到警車即煞車，我認為應該是那部車
    超速。」云云，而警員就受處分人辯解，又補證稱：「當時我們的測速螢幕顯示
    只有一台車，就是受處分人的車，我們才會舉發，中線的車是在受處分人的車後
    面。」。受處分人繼辯稱：「雷達測速器沒有辦法判定是哪部車超速，是警察用
    肉眼判定的。」云云，惟二名舉發員警針對受處分人此辯解，又證稱：「測速器
    顯示有車輛超速，我們就會馬上看是否有車子進入測速器的範圍內，先看到的第
    一部車我們就攔了，同時還加上我們日常執行勤務的經驗判斷車速。雷達測速的
    範圍可以達到二百公尺以上，本件的隧道有一個彎道，站在隧道口看，最先看到
    的絕對是最外側的那一部，內線跟中線的車輛會被隧道牆壁擋住，會阻擋雷達波
    ，所以我們在那個地方舉發雷達波一定是先測到最外側的車輛。」（以上均見原
    審卷第二十六至二十八頁）。查證人孫榮良、張慶祥二人，為本件舉發違規行為
    之原證人，其二人到庭供述，可為直接證據，而依卷存證據資料內並無任何積極
    證據，足證孫榮良、張慶祥二人之供述係屬虛偽，亦無有足以令人顯信孫榮良、
    張慶祥其供述為不可採之品性證據或前科證據存在，自不得僅以證人為開單告發
    之員警而全盤抹煞其在訴訟上所具有之原證人資格。而受處分人對前開證人之供
    述並無法舉出或聲請調查任何對其有利之證據資料，以對證人舉發違規事實有何
    違誤產生任何合理之懷疑；且交通警察掣單舉發違反道路交通管理處罰條例所列
    之違規事實，本質上為行政處分，係公務員基於職務上之權力，依法就特定之具
    體事件所為之具公法上效果之單方面行政行為，基於公務員為公法上行為具有公
    信力之原則，該行政行為當可被推定為真正，其據以依法處分之事實認定亦為正
    確無誤。因本件異議人既未能提出證據以資證明其確無違規行為，僅空言稱並未
    超速、舉發不實，尚難認其辯解為可採，受處分人之違規行為堪以認定。從而，
    原處分機關依道路交通管理處罰條例第三十三條第一項、第六十三條第一項第一
    款規定從輕逕行裁處異議人罰鍰三千元並予記違規點數一點，核無違誤，本件受
    處分人之異議為無理由，因而駁回受處分人之聲明異議，本非無見。
二、惟本院查，交通警員掣單舉發違反道路交通管理處罰條例所列之違規事實，本質
    上為行政處分，雖可受到合法、正確之推定，然茍有舉發錯誤，或警員供證不實
    之情事可資證明，仍可排除推定之效果，為有利於受處分人之認定。本案舉發員
    警孫榮良、張慶祥係以車裝雷達往後測得超速，於後視鏡觀看發現後，當場攔停
    ，渠等所使用之雷達測速器並無照相功能，業據二人供明，詳如前述，並有內政
    部警政署國道公路警察局任務編組第九警察隊交辦單在卷可稽（見原審卷第十四
    頁），是本件係逕行舉發並非照相舉發，且依證人於原審證述雷達測速的範圍可
    以達到二百公尺以上，員警於測速器感應車輛超速後，以車內後照鏡觀看後方車
    輛，員警視線是否會遭隧道彎道阻擋？加以舉發當時為晚間二十一時五分，違規
    汽車係在隧道口遭攔停，隧道又有一個彎道，則舉發員警當時可否即以後視鏡直
    接看到受處分人之汽車？況當時行駛中，亦非僅有受處分人汽車於隧道內行駛，
    如何於甫出隧道口即確認超速車輛為受處分所駕駛？綜上，均攸關警員於原審之
    供證是否屬實，足以影響原處分機關之裁處是否得當，不無探究餘地。原審未察
    遽以駁回其異議，尚嫌允當。受處分人抗告意旨指摘及此，為有理由，自應由本
    院將原裁定撤銷，發回原審法院，另為適法之裁定，以期臻實。
據上論斷，應依道路交通案件處理辦法第二十六條，刑事訴訟法第四百十三條前段，
裁定如主文。
中      華      民      國    九十一    年      一      月      十八    日
                              臺灣高等法院刑事第五庭
                                  審判長法  官  曾  德  水
                                        法  官  林  立  華
                                        法  官  楊  貴  雄
右正本證明與原本無異。
不得再抗告。
                                        書記官  林  淑  貞
中      華      民      國    九十一    年      一      月    二十二    日
